【裁判字號】    90,訴,159
【裁判日期】    900327
【裁判案由】    懲治走私條例
【裁判全文】
臺灣板橋地方法院刑事判決                            九十年度訴字第一五九號
    公  訴  人  臺灣板橋地方法院檢察署檢察官
    被      告  甲○○
右列被告因違反懲治走私條例案件，經檢察官提起公訴（八十九年度偵字第一四一一
三號），本院判決如左：
    主  文
甲○○藏匿私運管制物品進口逾公告數額之走私物品，處有期徒刑參月，如易科罰金
，以新台幣玖佰元即銀元參佰元折算壹日。
    事  實
一、甲○○係職業聯結車司機，於民國八十八年六月間，向台北市健泰貨運公司購得
    聯結車並靠行於健泰貨運公司擔任司機，復於八十八年底或八十九年初，因欲停
    放拖車、拖車板架及吊車主機等器具，乃向一達貨運公司負責人楊長裕借用台北
    縣五股鄉○○路○段二五一號磊鉅公司之空廠房停放機具，八十九年五月底，甲
    ○○向楊長裕購得二只空貨櫃，編號分別為ＷＳＤＵ0000000及ＧＹＫＵ
    六六一００九號，停放於磊鉅公司空廠房內。詎甲○○於八十九年六月間某日，
    自不詳之人處取得自大陸地區走私進口之管制物品二百五十六箱七星牌未稅洋菸
    ，每箱二十五條，每條十包，其完稅價格為新台幣（下同）九十萬八千八百元，
    超過十萬元，竟將該批走私進口之未稅洋菸藏匿在台北縣五股鄉○○路○段二五
    一號其所有編號ＧＹＫＵ六六一００九號貨櫃內。嗣於八十九年六月廿三日，在
    上址為法務部調查局人員查獲，並扣得上開未稅七星牌洋菸六萬四千包。
二、案經法務部調查局新竹縣調查站移送臺灣板橋地方法院檢察署檢察官偵查起訴。
    理  由
一、訊據被告矢口否認有上揭犯行，辯稱：該貨櫃雖是伊所有，但櫃內私菸非伊所有
    ，不知何時遭何人置放本件未稅洋菸云云。
二、經查，
（一）自大陸地區私運進入臺灣地區之物品，倘一次私運總額由海關照緝獲時之完稅
      價格計算超過十萬元或重量達一千公斤者，即屬懲治走私條例管制物品項目及
      其數額之公告丁類所指之管制物品，而上開私運進口之管制物品即本件扣案之
      六萬四千包未稅七星牌洋菸，每包完稅價格為十四點二元，總價為九十萬八千
      八百元，有台灣省菸酒公賣局新竹分局八十九年十一月廿八日新局業字第四七
      五八號函及財政部關稅總局八十九年十二月四日台總局鑑字第八九一０七五０
      三號函各一紙在卷可稽，是堪認本件扣案走私物品其完稅價格遠超過十萬元，
      其屬懲治走私條例所定之「管制物品」無訛。
（二）本件扣案之洋菸係屬未稅洋菸其上並未貼有台灣省菸酒公賣局專賣憑証一節，
      有照片十二紙在卷可憑。
（三）訊據證人潘期民於法務部調查局新竹縣調查站調查時證稱：伊只知道那只貨櫃
      內的東西為甲○○所有等語，足見被告上開所辯貨櫃內貨物非其所有之詞，顯
      不可採。又參以檢察官將被告及證人潘期民送至法務部調查局測謊，其結果為
      ：甲○○稱：（一）、扣案之香菸其不知何人所有；（二）、扣案之香菸非其
      所有。經測試呈情緒波動之反應，研判有說謊。（三）扣案之香菸非潘期民所
      有。經測試無情緒波動之反應，研判未說謊。二、潘期民稱：（一）、扣案之
      香菸其不知何人所有；（二）、扣案之香菸非甲○○所有。經測試呈情緒波動
      之反應，研判有說謊。（三）、扣案之香菸非其所有。經測試無情緒波動之反
      應，研判未說謊。亦有該局八十九年九月十九日（８９）陸（三）字第八九０
      六三九０六號鑑定通知書一紙在卷可憑，益證在本件貨櫃內起獲之未稅洋菸為
      被告所藏匿無誤。
（四）綜上，足見被告所辯貨櫃內私菸非伊所有，不知何時遭何人置放本件未稅洋菸
      云云，顯屬事後卸責之詞，要無足採。是本件事證已臻明確，被告犯行洵堪認
      定。
二、核被告所為，係犯懲治走私條例第三條第一項藏匿私運管制物品進口逾公告數額
    之走私物品罪；公訴人認係犯同條例第二條第一項之私運管制物品進口罪，起訴
    法條容有未洽，應予變更。末查，被告行為後，刑法第四十一條業於九十年一月
    四日修正為「犯最重本刑為五年以下有期徒刑以下之刑之罪，而受六月以下有期
    徒刑或拘役之宣告，因身體、教育、職業、家庭之關係或其他正當事由，執行顯
    有困難者，得以一元以上三元以下折算一日，易科罰金。但確因不執行所宣告之
    刑，難收矯正之效，或難以維持法秩序者，不在此限。」「併合處罰之數罪，均
    有前項情形，其應執行之刑逾六月者，亦同。」並於同年月十日公布施行，於同
    年月十二日生效，比較新舊法之規定，以變更後之新法對被告有利，依刑法第二
    條第一項前段之規定，自應適用裁判時之新法。爰審酌被告犯罪之動機、手段、
    所生危害及犯罪後態度等一切情狀，量處如主文所示之刑，並諭知易科罰金之折
    算標準，以示懲儆。
三、如事實欄所載被告藏匿之私運進口之管制物品，雖懲治走私條例並未有沒收之規
    定，惟該法第十一條規定走私行為之處罰，海關緝私條例及該條例無規定者，適
    用刑法或其他法律規定，足見對於走私行為之處罰，懲治走私條例及海關緝私條
    例應優先於刑法而適用，而海關緝私條例第三十六條第三項既規定私運進口之貨
    物應沒入之，則本件扣案如事實欄所載之管制物品，自應由主管機關依海關緝私
    條例第三十六條第三項規定沒入之，本院爰不另為沒收之諭知（最高法院八十四
    年臺上字第二三八七號判決參照），併此敘明。
據上論斷，應依刑事訴訟法第二百九十九條第一項前段、第三百條，懲治走私條例第
三條第一項，刑法第十一條前段、第二條第一項前段、修正刑法第四十一條，罰金罰
鍰提高標準條例第二條，現行法規所定貨幣單位折算新臺幣條例第二條，判決如主文
。
本案經檢察官林建中到庭執行職務。
中    華    民    國        九十      年      三      月      二十七    日
                                      臺灣板橋地方法院刑事第五庭
                                          法  官  呂  安  樂
右正本證明與原本無異
如不服本判決應於送達後十日內向本院提出上訴狀
                                          書記官  江  文  彬
中    華    民    國        九十      年      三      月      二十七    日
附錄本案論罪科刑法條全文：
懲治走私條例第三條
運送、銷售或藏匿前條第一項之走私物品者，處五年以下有期徒刑、拘役或科或併科
新臺幣九萬元以下罰金。
以犯前項之罪為常業者，處一年以上七年以下有期徒刑，得併科新臺幣二十萬元以下
罰金。
第一項之未遂犯罰之。


司法院資訊處製作；財團法人民間司法改革基金會備份。
